臺灣臺北地方法院民事判決 
109年度婚字第131號
原      告  乙○○  

訴訟代理人  沈靖家律師
複  代理人  樓至偉律師
被      告  甲○○  
訴訟代理人  賴芳玉律師
複  代理人  闕士超律師
訴訟代理人  施雅馨律師
上列當事人間請求離婚等事件，本院於民國111年3月16日言詞辯
論終結，判決如下：
    主      文
原告之訴駁回。
訴訟費用由原告負擔。
    事實及理由
原告主張：
㈠兩造於民國66年5月5日結婚，婚後共同經營由原告父母親創立
  之「亞東甜不辣」小吃攤車，努力工作存了一筆錢後，原告於
  86年11月25日買下門牌為臺北市○○區○○路○段00號1樓之房屋，
  作為上開小吃店之永久營業處所，並將上開房產登記在被告名
  下，更於87年4月17日將「亞東甜不辣」申請商業登記。「亞
  東甜不辣」逐漸打出響亮名號後，原告又買下門牌為臺北市○○
  區○○路○段00號4樓之不動產，亦登記在被告名下，作為兩造的
  永久住居處所，以節省每天開店往返的時間。然被告因年紀漸
  長而性情丕變，近年來不但對原告毫不關心，對於「亞東甜不
  辣」的經營也不再付出，甚至也不願意協助照料原告年邁的老
  母親，原告為求家庭和諧，遂與老母親一同搬到外面同住，相
  依為命。原告有心臟病、膝關節退化、腰椎脊椎狹窄、慢性腎
  臟病、第二期糖尿病、胃食道逆流、攝護腺病症症候群等病，
  常須至臺北醫學大學附設醫院就診治療。被告明知原告有上述
  慢性疾病，卻仍執意於108年1月1日搬離兩造共同住所，多年
  未與原告共同居住，不顧原告某日慢性病發作有致死之風險，
  放任風險實現，故主觀上係拒絕與被告同居，應構成民法第10
  52條第1項第5款惡意遺棄他方之離婚事由。原告於108年5月19
  日，突然因心肌梗塞送臺大醫院急救，經施行手術搶救，並裝
  上心臟支架後才撿回一命。但原告住院期間，被告竟然未曾到
  院探視照顧原告，或關心慰問原告之身體狀況，令原告心寒不
  已，可見兩造之關係如同陌生人一般，並無夫妻間互相扶持照
  顧之情感基礎。且兩造至今日依舊處於分居狀態，兩人長期無
  任何互動往來，被告亦無任何積極行為想挽回彼此情意，故兩
  造婚姻關係已有重大破綻，無繼續維持之實益，構成民法第10
  52條第2款之離婚事由。原告對於婚姻之維繫並無明顯可歸責
  之處，被告多次無憑據的猜疑，使兩造間的情感與信賴蕩然無
  存。原告釋出善意，希望兩造可以坐下來溝通、共同生活，卻
  遭被告指摘為是威脅。兩造分居已久，實與離婚無異，被告避
  而不談，也不積極為修補行為，兩造婚姻顯已生破綻無回復之
  希望。
㈡被告自承確有看到原告與女信徒聊天，即衝過去拉扯兩人，原
  告事後曾向被告解釋，原告跟越南女子沒有什麼關係等節，足
  證被告因猜忌、懷疑原告與異性間之交流，產生莫名之醋意，
  而限制原告不能與異性朋友有任何交流，破壞夫妻間之信賴與
  和諧，原告對此感到心力交瘁與心寒，兩造婚姻實已名存實亡
  。證人丙○○雖證述原告與家中看護親吻摟抱、發生性行為、原
  告亂摔房間物品造成被告手臂受傷等情節，然證人上開所述均
  非其親自見聞，甚至是從被告口中聽聞其事，無法確保他人所
  述為真，更何況被告與原告間存有訟爭對立性，被告之說詞更
  存有主觀上之偏頗而不可信。倘看護「烏咪」真有受到原告騷
  擾、被迫發生性關係，「烏咪」大可即時向乙○○、丙○○等人反
  應求助，證人丙○○之證詞顯然不符合經驗法則，並不可採。證
  人乙○○證稱，原告以煙灰缸、玻璃等物，丟向被告等語；但證
  人丙○○則證稱：原告以椅子丟中被告手臂等語，兩人間陳述已
  有矛盾，然不論是煙灰缸或椅子均是具有一定重量之物品，且
  表面均未具有尖銳之處，若真的丟中被告手臂，應造成被告手
  臂瘀傷，而非擦傷、割傷，因此證人乙○○、丙○○陳述顯然不符
  合經驗法則，並不可採。
㈢為此，爰依民法第1052條第1項第5款、同條第2項之規定，提起
  本件訴訟，請求法院擇一判准兩造離婚等語，並聲明：⒈請准
  原告與被告離婚。⒉訴訟費用由被告負擔。　
被告則以：兩造結婚後三日，原告即入伍當兵，獨留被告照顧
  原告父母及原告5位幼妹(分別為高中、國中、國小、國小、國
  小，以下統稱小姑們)。被告平時除協助原告父母經營路邊攤
  甜不辣之生意，尚需照顧原告父母及其幼妹之生活起居、家務
  打理，十分辛苦，縱使懷孕亦仍挺著孕肚幫忙家中生意及照顧
  公婆、小姑們，承擔扶養一家11口人的責任。原告當兵期間，
  被告對外擔起工作重任，對內包攬所有家務，家裡大小事情從
  來無須原告操心。原告退伍後，在被告協助下，家中經濟轉好
  ，豈料原告竟未感念被告付出，反而開始吃喝嫖賭，縱然原告
  屢次在情緒不佳時，把被告當成出氣筒吵鬧責罵，被告為求家
  庭和諧及受傳統觀念拘束，選擇隱忍，結婚43年來，依然盡力
  為守護家庭付出勞力及心力，實無原告辯稱形同陌路之情。原
  告母親身體不好，長年均由被告協助照顧，其後原告母親因身
  體越來越差，逐漸無法維持平衡，被告因身體嬌小，無力獨自
  攙扶原告母親上下樓梯，故兩造於101年間，雇請外勞協助照
  顧原告母親，被告平日除協助亞東甜不辣生意外，於非工作時
  間亦會照顧原告母親。107年元宵節當天，因原告非第一次與
  女性有逾越婚姻忠誠之互動，原告亦不願解釋為什麼要因為女
  信徒而把被告推倒在地，且跑到地下室，被告才在到地下室找
  原告，後來原告又到母親住處，但兩處相距不遠，原告仍有返
  回夫妻住處與被告同住，兩造並未因此分居。原告屢次因情緒
  不佳遂把被告當成出氣筒責罵吵鬧，於107年5月25日亂摔兩造
  房間物品，亦造成被告手臂受傷(被證1)，小兒子因聽到東西
  破裂及被告喊救命之聲音，故阻止原告該次暴力行為，然已造
  成被告恐懼，家人亦擔心原告再有暴力行為，而原住家中之小
  兒子丙○○，於108年初搬出兩造夫妻住處，為避免原告暴力行
  為再發生，遂同意丙○○提議，至大兒子家中居住，兩造始分居
  迄今，該分居非屬可歸責被告事由。原告過往生病或手術(如
  ：臺大醫院進行心導管手術、肛門手術等)均由被告親自照顧
  、簽署手術同意書，被告十分在意且擔憂原告健康狀況。然兩
  造於108年初未同住，原告於108年5月19日掛急診時並未通知
  被告，僅通知原告妹妹甲○○，故被告無法協助簽屬同意書，當
  被告知道原告住院時，原欲前往探望，然二兒子乙○○告知被告
  ，原告拒絕訪客，但被告告訴乙○○要好好照顧原告，是此次無
  法探視係因原告拒絕訪客之故。被告念及彼此43年多來的夫妻
  緣分，百般忍讓，期望原告能理解為其心情。然原告竟為求離
  婚顛倒是非，實令被告心寒。被告知悉原告母親去世後，十分
  難過，除在家折金元寶，亦有前往靈堂參與法會、念經、上香
  ，然原告除拒絕通知被告外，因在離婚訴訟期間，擔心與被告
  有互動，亦對被告十分冷淡。證人丙○○親耳聽見兩造因原告擁
  抱「烏咪」吵架，更親眼見聞原告當眾說烏咪肚子裡有原告小
  孩，可證原告與烏咪曾有性行為，且前外傭「大眼」因為遭偷
  拍而離職，並將廁所偷拍之攝影機交由丙○○處理，顯見原告對
  婚姻不忠，又以自我中心為主動輒責備被告，讓被告多年承受
  情緒壓力，縱認兩造婚姻有重大破綻難以維持，亦係原告之責
  任較重，不應准許原告請求等語，資為抗辯。並聲明：㈠原告
  之訴駁回。㈡訴訟費用由原告負擔。
得心證之理由：　
㈠兩造於66年5月5日結婚，現婚姻關係存續中，兩造至遲於108年
  初已分居迄今等事實，有卷附之兩造戶籍謄本可證（見本院卷
  第19頁），且為兩造所不爭執（見本院卷第120頁），堪認為
  真正。　
㈡按夫妻互負同居之義務，夫妻之一方，以惡意遺棄他方在繼續
  狀態中者，為判決離婚之原因，民法第1001條、第1052條第1 
  項第5 款固分別定有明文。然所謂以惡意遺棄他方，不僅須有
  違背同居義務之客觀事實，並須有拒絕同居之主觀情事始為相
  當，倘二者具備，而又在繼續狀態中，始足構成離婚原因。又
  夫妻固互負同居之義務，但違背義務之一方如未達於惡意遺棄
  之程度，他方不得據以請求離婚。原告主張，被告明知原告患
  有慢性疾病，卻仍執意於108年1月1日即搬離兩造共同住所，
  多年未與原告共同居住，不顧原告慢性病發作有致死之風險，
  放任風險實現，故主觀上係拒絕與被告同居，應構成民法第10
  52條第1項第5款惡意遺棄他方之離婚事由云云。惟查，原告自
  承其擔任萬華青山宮的總幹事，於107年元宵節當天與越南籍
  女信徒談話，被告見狀，懷疑該女為原告女友，不分青紅皂白
  拉對方頭髮，兩造因此發生口角，原告即搬至臺北市○○區○○路
  0段00號住處與原告母親同住，之後未再回兩造共同住所等語
  （見本院卷第70、121頁）。則依原告所述，顯係其先自行搬
  離兩造共同住所後，被告方於108年初才搬出，與兩造子女同
  住，即難認被告有違背同居義務之情事。是原告執此主張被告
  以惡意遺棄伊云云，即乏所據。
㈢次按民法第1052條第1項所列舉10款判決離婚事由以外之重大事
  由，難以維持婚姻者，夫妻之一方得請求離婚，但其事由應由
  夫妻之一方負責者，僅他方得請求離婚，民法第1052條第2項
  定有明文。所謂「有前項以外之重大事由，難以維持婚姻者」
  ，乃抽象的、概括的離婚事由，判斷標準為婚姻是否已生破綻
  而無回復之希望，此非可由當事人已喪失維持婚姻意欲之主觀
  面加以認定，而應依客觀的標準，即難以維持婚姻之事實，是
  否已達於倘處於同一境況，任何人均將喪失維持婚姻希望之程
  度以決之。倘該重大事由，夫妻雙方均須負責時，應比較衡量
  雙方之有責程度，僅責任較輕之一方得向責任較重之他方請求
  離婚。是責任較重之一方應不得向責任較輕之他方請求離婚。
  （最高法院94年度台上字第115號裁判意旨可資參照）。原告
  雖主張其於108年5月19日因心肌梗塞送臺大醫院急救，住院期
  間，被告未曾到院探視、照顧或關心慰問原告，無夫妻間互相
  扶持照顧之情感，兩造分居已久，被告均無積極修補行為，兩
  造婚姻顯已生破綻無回復之希望云云。但查，被告於107年元
  宵節當天，因見原告與越南籍女子談話，兩造因而發生口角，
  原告即搬離兩造共同住所，於同年5月25日兩造又發生爭執，
  原告甚且丟擲物品，被告即於108年初亦搬離兩造共同住所，
  嗣原告於108年5月19日因心肌梗塞送臺大醫院急救，經原告妹
  妹通知證人乙○○至醫院，乙○○抵達醫院後，曾撥打電話告知被
  告，關於原告住院之事，被告於翌日即至院探視原告等情，為
  證人乙○○證述明確（見本院卷第229至231頁），且為兩造所不
  爭執（見本院卷第120至122頁、第285頁），堪認被告因兩造
  未同住，而不知悉原告於108年5月19日因心肌梗塞送臺大醫院
  急救，然經證人乙○○告知後，翌日隨即至醫院探視原告，故實
  難認兩造間如同陌生人一般，並無夫妻間互相扶持照顧之情感
  。又兩造迄今雖尚處於分居狀態，然本院審酌兩造兩造分居之
  原因，實係因兩造對於已婚配偶與異性接觸相處之界線意見不
  一所致，且兩造均可透過子女相互連繫，是尚非不能經由婚姻
  諮商或其他輔導建議或可改善或化解兩造間之關係。參以，兩
  造均表達有維持婚姻之意願（見本院卷第348頁），則本件客
  觀上尚未達於處於同一境況，任何人均將喪失維持婚姻意欲之
  程度。原告據此主張有難以維持婚姻之重大事由云云，尚非可
  採。
綜上所述，原告主張遭被告為不堪同居之虐待、有難以維持婚
  姻之重大事由等情，皆不足採。從而，原告依民法第1052條第
  1 項第5 款，及同條第2 項規定請求判決兩造離婚，均無理由
  ，應予駁回。
本件事證已臻明確，兩造其餘攻擊防禦方法及證據資料，核與
  判決結果不生影響，爰不逐一論述，併予敘明。
訴訟費用負擔之依據：家事事件法第51條、民事訴訟法第78
    條。　　　　
中　　華　　民　　國　 111　　年　　 3 　　月　　31 　日
                  家事法庭    法     官　  蘇珍芬
以上正本係照原本作成。
如對本判決上訴，須於判決送達後20日內向本院提出上訴狀。如
委任律師提起上訴者，應一併繳納上訴審裁判費。　　　　　
                              書  記  官   羅  蓉
中　　華　　民　　國　　111 　年　　3 　　月　　31　　日